臺灣桃園地方法院民事判決　　　　　　 99年度重訴字第430號
原　　　告　彰化商業銀行股份有限公司
法定代理人　陳淮舟
訴訟代理人　吳伯修
被　　　告　吳錦乾
訴訟代理人　沈朝標　律師
被　　　告　邱潘秀枝
訴訟代理人　邱清銜　律師
上列當事人間請求塗銷所有權移轉登記事件，本院於民國100 年
4 月13日言詞辯論終結，判決如下：
    主      文
原告之訴駁回。
訴訟費用由原告負擔。
    事實及理由
壹、程序部分：
一、按訴狀送達後，原告不得將原訴變更或追加他訴，但被告同
    意或請求之基礎事實同一者，不在此限。被告於訴之變更或
    追加無異議，而為本案之言詞辯論者，視為同意變更或追加
    ，民事訴訟法第255 條第1 項第1 、2 款及第2 項分別定有
    明文。原告歷次主張如下：
(一)、原告於起訴時（見本院卷第5 頁）之先位聲明：確認被告邱
    潘秀枝與被告吳錦乾間就坐落桃園縣桃園市○路段879-2 地
    號土地及同段第24949 建號（即門牌號碼桃園縣桃園市○○
    路1143巷之建物）之不動產（下稱系爭房地）於民國99年7
    月19日所為之買賣關係不存在；被告邱潘秀枝就系爭房地於
    民國99年7 月19日於桃園地政事務所所為之所有權移轉登記
    應予塗銷，並回復登記予被告吳錦乾。備位聲明：請求判令
    被告邱潘秀枝與被告吳錦乾間就系爭房地於民國99年7 月19
    日以買賣為原因所為之移轉登記，其債權行為及物權行為均
    應予撤銷；被告邱潘秀枝就系爭房地於民國99年7 月19日於
    桃園地政事務所所為之所有權移轉登記應予塗銷，並回復登
    記予被告吳錦乾。
(二)、嗣原告於100 年2 月21日以民事準備書狀(一)（見本院卷第57
    頁）變更聲明，先位聲明：確認被告邱潘秀枝與被告吳錦乾
    間就系爭房地於民國98年1 月16日向桃園地政事務所所為普
    通抵押權登記之被擔保債權不存在；確認被告邱潘秀枝與被
    告吳錦乾間就系爭房地於民國99年7 月19日所為之買賣關係
    （以債作價）不存在；被告邱潘秀枝就系爭房地於民國99年
    7 月19日於桃園地政事務所所為之移轉登記應予塗銷，並回
    復登記予吳錦乾。備位聲明：請求判令被告邱潘秀枝與被告
    吳錦乾間就系爭房地於民國99年7 月19日以買賣為原因所為
    之移轉登記，其債權行為及物權行為均應予撤銷；請求判令
    被告邱潘秀枝與被告吳錦乾間就系爭房地於民國98年1 月16
    日於桃園地政事務所所為設定普通抵押權新台幣（下同）15
    00萬元之行為應予撤銷；被告邱潘秀枝就系爭房地於99年7
    月19日於桃園地政事務所所為之所有權移轉登記應予塗銷，
    並回復登記予吳錦乾。
(三)、經查，原告所為訴之追加與原訴請求之基礎事實同一，且被
    告等知悉原告為前開訴之變更、追加後，並未表示異議而為
    本案之言詞辯論，核與前揭規定相符，自應予以准許。
二、次按確認之訴非原告有即受確認判決之法律上利益者，不得
    提起，民事訴訟法第247 條第1 項前段定有明文。所謂即受
    確認判決之法律上利益，係指法律關係之存否不明確，原告
    主觀上認其在法律上之地位有不安之狀態存在，且此種不安
    之狀態，能以確認判決將之除去者而言，若縱經法院判決確
    認，亦不能除去其不安之狀態者，即難認有受確認判決之法
    律上利益（最高法院52年台上字第1240號判例意旨參照）。
    查被告吳錦乾對原告負有為數不貲之債務，業經本院確定在
    案（見本院卷第9 、17頁），本件原告主張被告吳錦乾為免
    其債務清償而與被告邱潘秀枝為通謀虛偽意思表示，先就本
    件系爭房地虛擬不實之債權債務關係，復就上開債權設定抵
    押權，嗣更將系爭房地移轉登記予被告邱潘秀枝，惟經被告
    等否認之，顯見原告對於被告間就系爭房地設定抵押權之被
    擔保債權存否及嗣後移轉所有權之買賣關係及物權行為存否
    具有主觀之不明確，而攸關原告對於被告吳錦乾之實際債權
    滿足額多寡的利益，足致原告有受侵害之危險，而此危險於
    本院認原告之主張為有理由時，並得以對於被告之確認判決
    加以除去，揆諸首揭說明，原告自有即受本件確認判決之法
    律上利益，是原告提起本件確認之訴要屬合法，應予准許。
貳、實體部份：
一、原告主張：
(一)、被告吳錦乾擔任訴外人上越精密鋁業股份有限公司（以下簡
    稱上越公司）之法定代理人，其於97年1 月10日與訴外人吳
    宇、吳宙共同擔任上越公司之連帶保證人，簽訂授信約定書
    及保證書向原告申請融資。詎料上越公司於99年7 月20日起
    ，無法依約清償，依上開授信約定書之約定視為全部到期，
    連帶保證人應依約負連帶清償之責。惟目前仍有2 億4740萬
    4608元尚未清償，此債權債務關係業經臺灣桃園地方法院99
    年度司促字第22498 號支付命令確定在案。
(二)、被告吳錦乾為規避前揭連帶債務之清償責任，竟於98年1 月
    16日與被告邱潘秀枝通謀而為虛偽意思表示，就被告吳錦乾
    所有之系爭房地設定普通抵押權予被告邱潘秀枝以擔保不存
    在之借款債權，嗣更於99年7 月19日將系爭房地以買賣之方
    式移轉予被告邱潘秀枝，用以抵償前揭不存在之借款債權。
    被告間就系爭房地抵押權所擔保之借款債權及嗣後以債作價
    之買賣關係顯屬通謀而為虛偽意思表示，應屬無效，而被告
    吳錦乾怠於行使此權利，原告自得以債權人之地位，代位吳
    錦乾行使此權利。故爰依民法第87條第1 項、第242 條之規
    定提起本件訴訟。
(三)、退步言之，縱認被告間之買賣行為非屬通謀而為虛偽意思表
    示，惟因被告吳錦乾擔任上越公司之連帶保證人對原告負連
    帶債務之保證責任，是以自該日起被告吳錦乾之財產即為該
    連帶保證債務之總擔保。惟被告間於98年1 月16日就系爭房
    地設定普通抵押權予邱潘秀枝，嗣於99年7 月19日將系爭房
    地之所有權以買賣關係為由移轉予邱潘秀枝之行為，顯係刻
    意使自己陷入無資力之情況而對原告債權造成妨礙。故倘鈞
    院認為被告2 人無法證明其債權行為之真實，則被告間就被
    擔保之債權及普通抵押權並無從屬性存在，且嗣後以債作價
    之買賣亦屬無償之詐害債權行為，原告自得向法院聲請撤銷
    ；倘鈞院認被告2 人能證明其債權行為之真實，則被告間所
    為設定普通抵押權及嗣後移轉所有權之行為應為有償行為，
    惟被告2 人明知上開行為將損及原告之債權，故原告亦得向
    法院聲請予以撤銷。爰依民法第244 條第1 項及第2 項之規
    定提起本件訴訟等語。
(四)、並聲明：1.先位聲明：確認被告邱潘秀枝與被告吳錦乾間
    就系爭房地於98年1 月16日向桃園地政事務所所為普通抵押
    權登記之被擔保債權不存在。確認被告邱潘秀枝與被告吳
    錦乾間就系爭房地於民國99年7 月19日所為之買賣關係（以
    債作價）不存在。被告邱潘秀枝就系爭房地於99年7 月19
    日於桃園地政事務所所為之移轉登記應予塗銷，並回復登記
    予吳錦乾。2.備位聲明：請求判令被告邱潘秀枝與被告吳
    錦乾間就系爭房地於99年7 月19日以買賣為原因所為之移轉
    登記，其債權行為及物權行為均應予撤銷。請求判令被告
    邱潘秀枝與被告吳錦乾間就系爭房地於98年1 月16日於桃園
    地政事務所所為設定普通抵押權1500萬元之行為應予撤銷。
    被告邱潘秀枝就系爭房地於99年7 月19日於桃園地政事務
    所所為之所有權移轉登記應予塗銷，並回復登記予吳錦乾。
二、被告則以：
(一)、被告邱潘秀枝辯稱：
１、被告吳錦乾早於98年1 月6 日，即就系爭土地為被告邱潘秀
    枝設定15,000,000元之抵押權（見本院卷第38頁），顯見當
    時被告邱潘秀枝與被告吳錦乾間已有債權債務關係存在，此
    有雙方之債權契約書可憑，嗣被告吳錦乾無力清償前揭債務
    ，遂將抵押標的物以債款作價售予被告邱潘秀枝。原告僅因
    被告吳錦乾於99年7 月19日（即退票前1 日），將系爭標的
    物出賣登記為被告邱潘秀枝所有，逕認被告2 人間之買賣關
    係為通謀虛偽意思表示，並主張買賣之債權及物權行為均屬
    無效，並無理由。
２、被告2 人間之借貸關係確係存在，查被告吳錦乾於96年間，
    因公司營業上之需求，曾向被告邱潘秀枝借款共計20,000,0
    00元，此有被告2 人之借貸契約書及台新銀行之匯款憑條可
    證（見本院卷第73至第80頁），原告亦知悉此借款大部分是
    用以清償被告吳錦乾與原告間之借款，顯見被告2 人之借貸
    關係確係存在，原告確認被告2 人間就借貸關係不存在並無
    理由。
３、被告2 人於99年7 月19日就系爭房地之買賣關係確係存在，
    被告2 人於96年間借款時，即言明：「... 因乙方無法如期
    履行清償，... 乙方同意先行提供乙方名下坐落桃園市○路
    段879-2 土地及其上24949 建號之建物由甲方設定15,000,0
    00元抵押權以為擔保... 若乙方未能於98年12月31日清償，
    則任憑甲方處置」（見本院卷第73頁），顯見被告二人於96
    年間為金錢借貸之際即有共識，苟嗣後被告吳錦乾未能如期
    清償前揭借款，除以系爭房地為被告設定抵押權之外，尚有
    以系爭房地作為借款償還標的之意思在內，故被告吳錦乾嗣
    後無法償還所欠款項，而將系爭房地作價償還被告邱潘秀枝
    前揭借款，並非通謀虛偽意思表示。
４、此外，被告於買受系爭地號土地時，對於被告吳錦乾有無積
    欠原告債務並不知情，因被告吳錦乾與原告間之債務被告邱
    潘秀枝並無從知悉，且雖被告邱潘秀枝為上越公司之董事，
    但就公司內部之營運並未實際參與，出名擔任該公司董事係
    因公司法之規定股份有限公司董事會其董事之設置不得少於
    三人，而被告邱潘秀枝先生為被告吳錦乾好友，故擔任上越
    公司董事，再者，被告邱潘秀枝常年定居於台北，被告吳錦
    乾及其公司則位於桃園，被告邱潘秀枝平日甚少就公司之事
    務與被告吳錦乾聯繫，是難僅以被告具名為該公司董事，即
    認被告明知系爭房地之買賣有損害原告債權。
５、況且，原告並未說明其保全債權之必要性，行使撤銷權之目
    的在於保全債務人之責任財產，以其全部供債權之共同擔保
    ，俾使債權人得以平等受償，至於特定債權於債務不履行時
    ，終究亦可轉換為損害賠償之債，惟以債務人陷於無資力為
    限，始得為之。倘若為保全特定債權之履行為目的，不問債
    務人是否陷於無資力，認為均得撤銷債務人所為之法律行為
    ，顯係違背債權無優先權之性質，亦與自由經濟之原則不合
    。本件原告既然未舉證證明被告吳錦乾之全部責任財產無法
    負擔其借款返還之債，則原告即不得僅以被告吳錦乾將系爭
    房地所有權移轉被告邱潘秀枝之行為，即認原告對被告吳錦
    乾之債權受到侵害，且被告吳錦乾將系爭房地所有權移轉予
    被告邱潘秀枝之行為，乃特定物之交付，而被告邱潘秀枝之
    抵押權本即有優先性，被告邱潘秀枝並無為通謀虛偽意思之
    動機與必要，蓋其只要向法院主張實行抵押權或拍賣抵押物
    亦可達到債務受償之目的。是原告以被告間之買賣行為有害
    及原告之特定債權請求，而主張依民法第244 條之規定行使
    撤銷權，於法尚有未合。
６、再者，被告二人間就系爭房地所為設定普通抵押權確屬有償
    行為，原告雖依據最高法院51年台上字第3528號判例主張若
    先有債權之存在而於事後為之設定抵押權者，如無對價關係
    ，即屬無償行為。倘有害及債權，則債權人得依民法第244
    條第1 項之規定以撤銷之。惟按前揭判例意旨實係為維債權
    之平等原則，不容債務人為獨厚特定債權人，而以設定抵押
    權之方式，使特定債權人因而享有優先性之權利，且此判例
    所稱之前提係指債權成立之際，並未有抵押權設定之約定，
    而嗣後之抵押權設定可與先前之債權分割為不同的兩個法律
    行為，然本件借貸契約訂定之際，被告吳錦乾與被告邱潘秀
    枝即約定若無法清償所借貸之款項時，即以設定抵押權之方
    式作為被告債權額之擔保約定，因此本件並無前揭判例之援
    用，附此敘明。
(二)、被告吳錦乾辯稱：
１、上越公司前負責人蔡建志、陳林吉於93年以桃園縣楊梅鎮○
    ○段第2070、2071、2072、2073等地號土地及其上283 建號
    建物設定最高限額抵押權349,250,000 元予原告作為借款之
    擔保（有土地及建物謄本可佐，見本院卷第87至97頁），渠
    等復以機器及設備設定約80,000,000元動產擔保抵押權予原
    告（有動產擔保交易書影本可證，見本院卷第98至第105 頁
    ），此外，尚有該公司原經營者蔡建志、陳林吉等人為連帶
    保證人，嗣原經營者蔡建志等人因經營虧損發生財務危機，
    被告吳錦乾方於95年12月入股並為上越公司負責人。
２、嗣被告吳錦乾及家人投入大筆資金並將借款轉由被告吳錦乾
    及家人為連帶保證人後，原告即以上越公司負債比過高，營
    業虧損等理由，一再要求清償部份貸款抽銀根，致被告吳錦
    乾經營困難，復因被告吳錦乾已投入大筆資金，且接手經營
    後即遭逢金融風暴、景氣蕭條等因素，致上越公司難有獲利
    ，無力清償對原告之貸款，故向外舉債用以清償原告之借款
    並供作上越公司周轉使用，總計償還原告之金額高達新台幣
    146,166,356 元（見本院卷第106 頁），期間被告吳錦乾因
    此陸續向被告邱潘秀枝借款約高達20,000,000元，並設定抵
    押權予被告邱潘秀枝，嗣被告因上越公司於99年7 月間因發
    生資金缺口，致公司無法經營，亦無法清償向被告邱潘秀枝
    之借款，乃將系爭不動產移轉予被告邱潘秀枝抵充借款。
３、綜上，上越公司早將其所有不動產及機器設備等設定第一順
    位抵押權予原告，已足保障原告之權利，原告實欠缺保全之
    必要性，且原告於被告吳錦乾入股後，一再抽銀根要求清償
    ，致被告吳錦乾難以經營，導致上越公司資金缺口，此種晴
    天借傘雨天收傘之行為，實有失厚道，復被告因資金不足向
    被告邱潘秀枝借款，設定抵押權，嗣後並移轉系爭房地予被
    告邱潘秀枝抵償借款，實無侵害原告任何權利，原告訴請塗
    銷實無理由。
(三)、均聲名：原告之訴駁回。
四、本件原告主張被告吳錦乾因擔任上越公司融資之連帶保證人
    ，迄今仍積欠原告連帶保證債務2 億4740萬4608元，並經原
    告聲請本院以99年度司促字第22498 號支付命令命被告吳錦
    乾給付前開款項確定，而被告吳錦乾於98年1 月6 日將其所
    有系爭房地設定抵押權予被告邱潘秀枝，又於99年7 月19日
    將系爭房地所有權移轉登記予被告邱潘秀枝等情，業據原告
    提出本院99年度司促字第22498 號支付命令及確定證明書（
    見本院卷第9 頁、第17頁）、保證書（見本院卷第62頁）、
    財政部臺北市國稅局財產歸屬資料清單（見本院卷第18頁）
    、土地登記謄本（見本院卷第19、38頁）各1 紙為憑，復有
    桃園縣桃園地政事務所100 年2 月9 日桃地登字第10000009
    95號函附之97年桃地登字第503440號登記影本乙份可佐（見
    本院卷第41至55頁），且為被告所不爭執，自堪信為真實。
五、原告主張被告2 人間就系爭房地之買賣為通謀虛偽意思表示
    及被告邱潘秀枝明知原告與被告吳錦乾之債權存在，其與被
    告吳錦乾間就系爭房地之買賣係有意損害原告對於被告吳錦
    乾之債權等情，則為被告等所否認，並以前詞置辯。茲就原
    告此部分主張是否有理由，分述如下：
(一)、被告吳錦乾與被告邱潘秀枝間就系爭房地所為之所有權移轉
    登記係基於買賣契約，而非通謀而為意思表示：
１、按表意人與相對人通謀而為虛偽意思表示者，其意思表示無
    效，民法第87條第1 項前段固然定有明文。然按第三人主張
    表意人與相對人通謀而為虛偽意思表示者，該第三人應負舉
    證之責（最高法院48年台上字第29號判例意旨可資參照）。
２、本件原告主張被告間於99年7 月19日就系爭房地所為之所有
    權移轉登記其登記原因即買賣關係係通謀而為虛偽意思表示
    ，原告自應對此通謀虛偽之事實負舉證責任，惟截至本院言
    詞辯論終結時，原告並未提出任何關於被告吳錦乾及被告邱
    潘秀枝就系爭房地移轉登記之原因關係為通謀虛偽意思表示
    之證據。且查，被告邱潘秀枝主張被告吳錦乾於96年間曾因
    公司經營需要，向伊借款2000萬元，兩造於借款時約定以被
    告吳錦乾所有系爭房地設定抵押權予伊供做擔保，若被告吳
    錦乾無法於98年12月31日清償借款，則系爭房地任憑伊處置
    。嗣伊以其丈夫邱奕正之帳戶將上開款項匯至被告吳錦乾帳
    戶，將該等款項貸予被告吳錦乾，惟被告吳錦乾嗣後無法清
    償該筆款項，遂於99年7 月19日將系爭房地以債做價賣給伊
    用以抵償前開借款之事實（見本院卷第31頁），業據被告邱
    潘秀枝提出借貸契約書（見本院卷第73頁）1 紙、台新國際
    商業銀行國內匯款回條14紙（見本院卷第74至77頁）、彰化
    銀行匯款回條聯（見本院卷第78頁）、永豐銀行付款委託書
    1 紙（見本院卷第79頁）、台北富邦銀行匯款委託書1 紙（
    見本院卷第80頁）、國泰世華銀行匯出匯款回條1 紙（見本
    院卷第80頁）為證，觀諸上開匯款單據上所載之匯款時間均
    在96年至97年間，且匯款人均為邱奕正，核與被告邱潘秀枝
    所稱的借款期間及匯款人均相符，再對照於被告邱潘秀枝所
    提出之借款契約書（見本院卷第73頁）與桃園縣桃園地政事
    務所函覆本院之該所100 年2 月9 日桃地登字第1000000995
    號函所附土地登記申請書（見本院卷第42頁）上所載的抵押
    權登記時間相符，足證被告邱潘秀枝確有借款予被告吳錦乾
    之事實，且渠等於借款之時確實合意以系爭房地作為上開借
    款之擔保，是以原告主張被告間就系爭房地之買賣關係係通
    謀而為虛偽意思表示，顯不可採。
(二)、被告間就系爭房地於98年1 月6 日所設定之抵押權，其所擔
    保之債權係被告邱潘秀枝於96年間對於被告吳錦乾之借款債
    權：
    原告另主張被告間於98年1 月16日就系爭房地所設定之抵押
    權其擔保之債權並不存在等語。查被告間就系爭房地所設定
    之抵押權登記之日期為98年1 月6 日，此有被告所提出之土
    地謄本1 紙附卷可查（見本院卷第38頁），是原告對上開抵
    押權設定之日期已有違誤。又上開抵押權係用以擔保被告邱
    潘秀枝於96年間對於被告吳錦乾之借款債權，而該筆借款確
    係屬實，業如前述，原告主張該抵押權所擔保之債權不存在
    ，惟未提出任何證據以實其說，其主張難認有據。
(三)、綜上，原告主張被告2 人就系爭房地之買賣因係通謀虛偽意
    思表示而無效，並請求確認被告就系爭房地所設定抵押權其
    擔保之債權不存在，均難認有理由，是以，原告以被告邱潘
    秀枝對於被告吳錦乾之債權不存在，主張渠等關於系爭房屋
    之買賣係通謀虛偽意思表示，故請被告邱潘秀枝塗銷就系爭
    房地於99年7 月19日於桃園地政事務所所為之移轉登記，自
    難認有據，均應予以駁回。
(四)、原告請求撤銷被告吳錦乾及被告邱潘秀枝於99年7 月19日就
    系爭房地所為之買賣契約及所有權移轉登記行為，均無理由
    ：
１、按債務人所為之有償行為，於行為時明知有損害於債權人之
    權利者，以受益人於受益時亦知其情事者為限，債權人得聲
    請法院撤銷之，民法第244 條第2 項固然定有明文。然法院
    得撤銷損害債權人權利之行為者，必限於債務人及受益人雙
    方均知悉此一有償行為將造成債權人之損害，否則不得撤銷
    。而針對受益人主觀上知悉該有償行為將造成債權人損害此
    一要件，應由主張該行為有害於其債權之債權人負舉證責任
    。原告主張被告吳錦乾及被告邱潘秀枝二人對於系爭房地之
    買賣行為係有害於債權人之有償行為且被告知悉，自應由原
    告負舉證責任。
２  原告主張被告吳錦乾一向財務狀況良好，故若被告吳錦乾突
    然有借貸之需要，應該是與公司有關，況被告邱潘秀枝擔任
    上越公司的董事，自應對於該公司的債務情形有所了解等客
    觀情形，認為被告邱潘秀枝理當知悉被告吳錦乾有積欠原告
    債務之情形，且認被告吳錦乾於上越公司退票前一日（即99
    年7 月19日）將系爭房地出賣予被告邱潘秀枝，故被告間所
    為之有償行為有害於原告之債權，故應予以撤銷等情為被告
    否認。且原告前揭主張，均係原告主觀之推論，並未提出客
    觀證據以實其說，又按借貸之原因本屬多元，無從單以當事
    人向他人借貸之事實，推論該人之負債多於資產，更難以之
    逕認借款人另有積欠他人債務，況被告邱潘秀枝主張伊僅係
    具名擔任上越公司董事，並未參予該公司經營，並不知悉上
    越公司及被告吳錦乾與銀行之財務往來情形，苟知悉渠等財
    務狀況欠佳，根本不可能借錢給被告吳錦乾等語（見本院卷
    第108 頁），顯然符合一般當事人向他人借款時多會隱瞞其
    財務困窘之情，以避免他人憂慮借款無法獲得清償而不願為
    借貸之常情，是原告主張被告邱潘秀枝於系爭房地之所有權
    移轉予伊時，明知被告吳錦乾積欠原告債務，且其所有權移
    轉行為害及原告債權，並不足採。故原告依民法第244 條第
    2 項之規定，撤銷被告於99年7 月19日所為系爭房地所有權
    移轉之債權行為及物權行為，應屬無據。
(五)、被告間就系爭房地於98年1 月6 日所為之抵押權設定登記已
    與於99年7 月19日因買賣關係所為之所有權移轉登記混同，
    並無從撤銷：
１、按債務人以其所有之不動產設定抵押權，同時向他人借貸款
    項，其設定抵押權之行為，固屬有償行為，若先有債權之存
    在而於事後為之設定抵押權者，如無對價關係，即屬無償行
    為。倘有害及債權，則債權人自得依民法第244 條第1 項之
    規定以撤銷之（最高法院51年台上字第3528號判例意旨可資
    參照）。
２、被告間之借貸契關係於96年間陸續發生，惟渠等於98年1 月
    6 日始就被告吳錦乾之系爭房地設定普通抵押權予以擔保，
    此有被告所提出之借貸契約書1 紙（見本院卷第73頁）及土
    地登記第二類謄本（見本院卷第38頁）在卷可查，揆諸前開
    判例意旨，上開設定普通抵押權之行為應屬先有債權而後設
    定抵押權之無償行為。依民法第244 條第1 項之規定，債權
    人對於債務人所為之無償行為有害於其債權者，雖得聲請法
    院撤銷之，惟查被告吳錦乾已於99年7 月19日將系爭房地出
    售予被告邱潘秀枝，是以被告邱潘秀枝就系爭房地上之抵押
    權已於伊取得所有權時混同消滅，故原告向法院訴請撤銷該
    抵押權設定之行為，已因該抵押權不存在而無從撤銷，故難
    認有理由。
(六)、綜上，原告備位聲明請求撤銷被告間於99年7 月19日就系爭
    房地所為所有權移轉登記之物權行為及債權行為；請求撤銷
    被告間於98年1 月16日（應為98年1 月6 日之誤繕）就系爭
    房地所為抵押權設定行為，均無理由，從而，其請求被告邱
    潘秀枝塗銷就系爭房地於99年7 月19日於桃園地政事務所所
    為之所有權移轉登記，並回復登記予吳錦乾，亦無理由，均
    應予以駁回。
六、綜上，被告間就系爭房地於98年1 月6 日所為之抵押權設定
    行為及於99年7 月19日因買賣關係所為之所有權移轉登記，
    均非通謀而為虛偽意思表示，故原告先位聲明請求確認上開
    抵押權設定行為及買賣關係不存在，並請求塗銷上開登記均
    無理由，應予駁回。又被告間就系爭房地於99年7 月19日因
    買賣關係所為之所有權移轉登記，因被告邱潘秀枝並非明知
    有害於原告之債權，故原告備位聲明請求撤銷其債權行為及
    物權行為並塗銷登記，亦無理由。而兩造間就系爭房地之買
    賣關係及所有權移轉登記既屬有效，且被告間於98年1 月6
    日所設定之抵押權已因混同而消滅，原告亦無從撤銷，故原
    告備位聲明請求塗銷前開抵押權登記及被告邱潘秀枝就系爭
    房地之所有權登記，亦無理由，均應予以駁回。
七、本件事證已臻明確，兩造其餘攻擊防禦方法，經審酌均與本
    院前揭判斷不生影響，爰不逐一論酌，附此敘明。
八、訴訟費用負擔之依據：民事訴訟法第78條。
中    華    民    國   100    年    5     月    6     日
                  民事第二庭  法  官  卓立婷
以上正本係照原本作成。
如對本判決上訴，須於判決送達後 20 日內向本院提出上訴狀。
如委任律師提起上訴者，應一併繳納上訴審裁判費。
中    華    民    國   100    年    5     月    9     日
                              書記官  王素玲